臺灣高等法院臺南分院刑事判決　　　　100年度上訴字第182號
上　訴　人
即　被　告　吳登寶
上列上訴人因違反毒品危害防制條例案件，不服臺灣臺南地方法
院99年度訴字第1763號中華民國99年12月31日第一審判決（起訴
案號：臺灣臺南地方法院檢察署99年度毒偵字第2470號），提起
上訴，本院判決如下：
    主  文
上訴駁回。
    理  由
一、按刑事訴訟法第三百五十條、第三百六十一條、第三百六十
    二條、第三百六十七條規定，不服地方法院之第一審判決而
    上訴者，須提出上訴書狀，並應敘述具體理由，此為上訴必
    備之程式；如所提之書狀未敘述上訴理由，或僅曾以言詞陳
    述上訴理由者，均應於上訴期間屆滿後二十日內補提理由書
    於第一審法院。第一審法院經形式審查，認逾期未補提上訴
    理由者，應定期間先命補正；逾期未補正者，為上訴不合法
    律上之程式，應以裁定駁回。倘已提出上訴理由，但所提非
    屬具體理由者，則由第二審法院以上訴不合法律上之程式，
    判決駁回。而所謂具體理由，應依據卷內既有訴訟資料或提
    出新事證，指摘或表明第一審判決有何採證認事、用法或量
    刑等足以影響判決本旨之不當或違法，而構成應予撤銷之具
    體事由，始克當之。倘僅泛言原判決認定事實錯誤、違背法
    令、採證違法、判決不公、量刑失之過重或輕縱，而未依上
    揭意旨指出具體事由，皆難謂係具體理由，而應認其上訴為
    不合法律上之程式，俾與第二審上訴制度旨在請求第二審法
    院撤銷、變更第一審不當或違法之判決，以實現個案救濟之
    立法目的相契合，並節制濫行上訴（最高法院九十七年度台
    上字第八九二號、九十七年度台上字第三二六七號判決意旨
    足資參照）。
二、本件上訴意旨略以：
  (一)上訴人即被告吳登寶認原判決判刑過重。
  (二)被告因施用第一、二級毒品，經原判決就被告施用第一級毒
    品部分，判處有期徒刑一年，又就施用第二級毒品部分，判
    處有期徒刑七月。被告所犯之罪均為屬實，原判決所判之刑
    亦無違法。只是被告先前所犯皆為連續犯，而今刑罰改為一
    罪一罰，依前例為基準顯對被告有所不公。只因被告家中尚
    有高堂，已七十一歲高齡，家中無人侍俸膝下，而被告沈淪
    毒海，監所進出多次，如今年歲也已四十歲，本想政府德政
    ，實施替代療法，正可借此機會決心戒毒，所以三年來一直
    在成大醫院喝美沙冬，從未曾間斷過，自己也非常渴望能脫
    離毒品控制，無奈身旁一直沒人給予鼓勵及勇氣，只有排擠
    及異樣眼光，此次被告真的是下定決心想脫離毒海，希望能
    給予被告一個勇氣及自新向善的機會，讓被告能真正遠離毒
    害，做一個對社會有所貢獻的人，而不是社會的負擔等語。
三、原判決略以：
  (一)被告前於民國（下同）九十年間，因施用毒品案件，經觀察
    勒戒後，認有繼續施用毒品傾向，經臺灣高雄地方法院以裁
    定令入戒治處所施以強制戒治，嗣認無繼續強制戒治之必要
    ，於九十一年三月五日停止戒治出所，又於九十二年間，因
    施用毒品案件，經臺灣臺南地方法院檢察署檢察官起訴並聲
    請強制戒治，甫於九十二年三月三日強制戒治期滿釋放而執
    行完畢，並經臺灣高雄地方法院檢察署檢察官於九十二年三
    月二十日以九十二年度戒毒偵字第二三０號為不起訴處分確
    定。嗣又於九十三年、九十四年間因施用毒品（二件）、詐
    欺案件，分經原審法院判處有期徒刑一年二月、有期徒刑六
    月、有期徒刑四月確定，並定應執行刑為有期徒刑一年十月
    ，於九十四年十一月二十二日縮短刑期假釋，假釋期間付保
    護管束，於九十五年一月二十一日保護管束期滿未經撤銷，
    以執行完畢論。又於九十五年間，因施用毒品案件，經原審
    法院以九十五年度訴字第九九五號判處有期徒刑一年四月，
    嗣因減刑確定，甫於九十六年七月十六日執行完畢。詎其猶
    未戒除毒癮，於前案執行完畢後五年內，復基於施用第二級
    毒品之犯意，於九十九年十月一日下午三時許，在臺南市○
    ○路慈佑高工後方廟宇內，以玻璃球燒烤之方式施用第二級
    毒品甲基安非他命一次。又基於施用第一級毒品之犯意，於
    九十九年十月二日下午五時許，在上開地點以針筒注射之方
    式施用第一級毒品海洛因一次。嗣被告因另案經臺灣臺南地
    方法院檢察署通緝，為警於九十九年十月二日下午七時三十
    分許在臺南縣永康市（九十九年十二月二十五日改制為臺南
    市永康區○○○路七一巷一０七號前逮捕後，經徵得被告之
    同意予以採集尿液送驗後，結果呈可待因、嗎啡、安非他命
    及甲基安非他命陽性反應，因而查悉上情之事實，已據被告
    於原審審理時坦承不諱，而被告於九十九年十月二日經其同
    意後為警所採集之尿液，經送往長榮大學檢驗結果，確呈現
    嗎啡及甲基安非他命陽性反應，此有臺南縣警察局毒品犯罪
    嫌疑人尿液採驗作業管制紀錄清冊、長榮大學九十九年十月
    八日確認報告（以GC/MS氣相層析質譜儀法確認檢驗）各一
    紙附卷可稽，足認被告前開自白核與事證相符，堪予採信。
    從而，本件被告施用第一級毒品海洛因、施用第二級毒品甲
    基安非他命之犯行，事證明確，堪以認定。
  (二)原審以被告所為，係犯毒品危害防制條例第十條第一項施用
    第一級毒品罪，及同條第二項施用第二級毒品罪。其施用時
    非法持有第一級毒品海洛因與第二級毒品甲基安非他命之低
    度行為，均為其施用之高度行為所吸收，均不另論罪。再被
    告上述前案科刑及執行完畢之紀錄，有卷附臺灣高等法院被
    告前案紀錄表可稽，其受有期徒刑之執行完畢，五年以內故
    意再犯本件有期徒刑以上之罪，依刑法第四十七條第一項規
    定為累犯，應依法各加重其刑。並審酌被告前因施用毒品經
    送觀察勒戒、強制戒治之治療程序及多次經判處徒刑入監執
    行完畢後，並經多次給予緩起訴處分，但被告仍又再施用毒
    品，顯未認清毒品戕害身心之惡，不思戒絕革除惡習，仍為
    本案犯行，可見其意志力薄弱，迄未能戒除毒癮，兼衡被告
    施用毒品犯行，性質上屬對自我身心健康之自戕行為，但對
    社會秩序隱藏有不良影響，及犯後坦承犯行之態度等一切情
    狀，就被告施用第一級毒品罪部分，量處有期徒刑一年，又
    就被告施用第二級毒品罪部分，量處有期徒刑七月，並定應
    執行有期徒刑一年五月等語。
四、經查：
  (一)原審認被告自白施用第一級毒品海洛因、施用第二級毒品甲
    基安非他命之犯行，依上開補強證據，堪認罪證明確，因而
    適用簡式審判程序，並詳述其所憑證據、認定理由及量刑依
    據，適用毒品危害防制條例第十條第一項、第二項，刑法第
    十一條前段、第四十七條第一項、第五十一條第五款（原判
    決漏未載明）等規定，從形式上觀察，原判決並無認定事實
    錯誤、量刑瑕疵或違背法令之情形。
  (二)又按量刑之輕重，係屬事實審法院得依職權自由裁量之事項
    ，苟以被告之責任為基礎，並已斟酌刑法第五十七條各款所
    列情狀而為刑之量定，復未逾越法定刑度，不容任意指為違
    法（最高法院九十六年台上字第七０一八號判決意旨參照）
    。原判決業於理由欄中詳載其量刑之依據，並審酌刑法第五
    十七條各款規定之上開量刑情狀，暨斟酌施用第一級毒品罪
    之法定刑為「六月以上五年以下有期徒刑」，施用第二級毒
    品罪之法定刑為「三年以下有期徒刑」，則原判決就被告所
    犯施用第一級毒品罪、施用第二級毒品罪，在法定刑範圍內
    各量處有期徒刑一年、七月，並定應執行有期徒刑一年五月
    ，應稱妥適，亦無量刑過重而違反比例原則之情事。至於被
    告所執其餘前揭情詞，難謂係依據卷內既有訴訟資料或提出
    新事證表明原審判決有何採證認事之不當或違法，均不能認
    係具體理由。
五、從而，原審就被告所犯施用第一級毒品罪、施用第二級毒品
    罪，量處上開之刑，已詳述其所憑證據、認定理由及量刑依
    據，原審就採證認事、適用法律及刑罰裁量職權之行使，並
    無違誤，亦未逾越法律所規定之範圍或濫用權限之情形。是
    則，本件被告上訴意旨指摘原判決量刑過重，請求給予自新
    機會，不能認為已經依據卷內既有訴訟資料或提出新事證，
    指摘或表明第一審判決有何採證認事、用法或量刑等足以影
    響判決本旨之不當或違法，自難謂係具體理由。揆諸首揭說
    明，本件上訴既無具體理由，顯然違背法律上之程式，自應
    以判決駁回，並不經言詞辯論為之。
六、據上論斷，應依刑事訴訟法第三百六十七條前段、第三百七
    十二條，判決如主文。
中    華    民    國   100    年    2     月    21    日
                  刑事第三庭    審判長法  官  陳義仲
                                      法  官  楊清安
                                      法  官  張季芬
以上正本證明與原本無異。
施用第一級毒品罪如不服本判決應於收受送達後10日內向本院提
出上訴書狀，其未敘述上訴理由者，並得於提起上訴後10日內向
本院補提理由書（均須按他造當事人之人數附繕本）「切勿逕送
上級法院」。
施用第二級毒品罪不得上訴。
                                      書記官  廖文靜
中    華    民    國   100    年    2     月    22    日